【裁判字號】    95,訴,12
【裁判日期】    950210
【裁判案由】    毒品危害防制條例
【裁判全文】
臺灣基隆地方法院刑事判決                95年度訴字第12號
公  訴  人  臺灣基隆地方法院檢察署檢察官
被      告  甲○○
                    （另案在臺灣基隆監獄基隆分監受刑中）
上列被告因違反毒品危害制條例案件，經檢察官提起公訴（94年
度毒偵字第3159號），被告為有罪之陳述，本院合議庭裁定由受
命法官獨任以簡式審判程序進行審理，並判決如下：
    主  文
甲○○連續施用第一級毒品，處有期徒刑捌月，扣案之第一級毒
品海洛因（毛重壹點伍公克）併同無法析離之分裝袋只，均沒
收銷燬之。
    事  實
一、甲○○前因施用毒品案件，經觀察、勒戒後，認無繼續施用
    毒品之傾向，由臺灣基隆地方法院檢察署檢察官於民國89年
    11月28日，以89年度毒偵字第2160號為不起訴處分確定，並
    於同年月30日執行完畢釋放。復因施用毒品案件，經臺灣基
    隆地方法院於94年6 月29日，以94年度訴字第389 號判決判
    處有期徒刑10月，經甲○○不服提起上訴，嗣於94年9 月22
    日經其撤回上訴而告確定（94年12月16日入監，目前仍在監
    受刑中）。
二、甲○○不思戒除毒癮，猶基於施用第一級毒品海洛因之概括
    犯意，於上開本院94年度訴字第389 號案件宣判即94年6 月
    29日之後，即自94年7 月初起，至同年12月15日止，在其位
    於基隆市○○○路119 巷20號之住處，以捲煙吸食或注射針
    筒施打等方式，連續施用第一級毒品海洛因，平均每日施用
    一次。又基於同時施用第一級毒品海洛因、第二級毒品安非
    他命之犯意，於94年11月22日下午，在上址住處，以將海洛
    因、安非他命混合置入注射針筒內施打之方式，同時施用海
    洛因、安非他命一次。為警於94年11月22日晚間9 時45分許
    ，在基隆市○○街仁正社區前涼亭查獲，並扣得第一級毒品
    海洛因3 包（毛重1.5 公克）。經警採集其尿液送驗，結果
    呈海洛因之嗎啡陽性反應、甲基安非他命陽性反應，而悉上
    情。
三、案經基隆市警察局第四分局報告臺灣基隆地方法院檢察署檢
    察官偵查起訴。
    理  由
壹、程序事項
    查本件被告甲○○所犯者非為死刑、無期徒刑、最輕本刑為
    3 年以上有期徒刑之罪或高等法院管轄第一審案件，其於準
    備程序進行中，先就被訴事實為有罪之陳述，經告知其簡式
    審判程序之旨，並聽取公訴人、被告之意見後，本院業已依
    刑事訴訟法第273 條之1 第1 項之規定，裁定由受命法官獨
    任以簡式審判程序進行本案之審理。
貳、實體事項
一、前揭事實業據被告於本院審理時坦承不諱，並有扣案之第一
    級毒品海洛因3 包（毛重1.5 公克）可憑。而被告為警查獲
    後所採集之尿液檢體，經送請檢驗，結果均呈海洛因之嗎啡
    陽性反應（由於海洛因在人體內會代謝成嗎啡，因此涉嫌海
    洛因之吸食者，係檢驗其尿液中之嗎啡反應）、甲基安非他
    命陽性反應，有臺灣尖端先進生技醫藥股份有限公司94年12
    月2 日濫用藥物檢驗報告附卷可稽，足見被告自白施用第一
    級毒品海洛因、第二級毒品安非他命之情節，與事實相符，
    應可採信。又被告前因施用毒品案件，經觀察、勒戒後，認
    無繼續施用毒品之傾向，由臺灣基隆地方法院檢察署檢察官
    於89年11月28日，以89年度毒偵字第2160號為不起訴處分確
    定，並於同年月30日執行完畢釋放等情，亦有臺灣高等法院
    被告前案紀錄表、前揭不起訴處分書附卷足佐。綜上所陳，
    本案事證明確，被告於觀察、勒戒執行完畢後，5 年以內再
    犯施用毒品之犯行，堪可認定，應依法論科。
二、論罪科刑：
    (一)查海洛因、安非他命分別係毒品危害防制條例所列管之
        第一級、第二級毒品，此為該條例第2 條第2 項第1 款
        、第2 款所明定；又犯毒品危害防制條例第10條施用毒
        品之罪者，檢察官應聲請法院裁定，令被告入勒戒處所
        觀察、勒戒，經觀察、勒戒後，無繼續施用毒品之傾向
        者，應即釋放，並由檢察官為不起訴處分，有繼續施用
        毒品之傾向者，則由檢察官先聲請法院裁定令入戒治處
        所施以強制戒治，俟強制戒治期滿，再行釋放，並由檢
        察官為不起訴處分；而依前開規定觀察勒戒或強制戒治
        執行完畢釋放後，5 年內再犯施用毒品之罪者，檢察官
        應依法追訴，毒品危害防制條例第20條第1 項、第2 項
        、第23條第2項分別定有明文。
    (二)核被告於觀察、勒戒執行完畢後，5 年以內再犯施用第
        一級毒品海洛因、第二級毒品安非他命之行為，係犯毒
        品危害防制條例第10條第1 項之施用第一級毒品罪、同
        條第2 項之施用第二級毒品罪。被告持有第一級毒品海
        洛因、第二級毒品安非他命之低度行為，應為施用毒品
        之高度行為所吸收，均不另論罪。查被告施用安非他命
        之方式，係將海洛因、安非他命混合後置入注射針筒再
        予施打，藉此同時施用海洛因及安非他命之事實，業據
        被告陳明在卷，復查無其他可佐被告非同時施用上開毒
        品之積極證據，依「罪證有疑，利歸被告」之證據法則
        ，應認被告此部分之陳述與事實相符。則被告以一施用
        毒品之行為，同時施用第一級毒品海洛因及第二級毒品
        安非他命，觸犯構成要件不相同之罪名，為想像競合犯
        ，應從一重之施用第一級毒品罪處斷。公訴意旨認上開
        二罪應分論併罰，容有誤會。又被告先後多次單獨施用
        第一級毒品海洛因，及同時施用第一級毒品海洛因、第
        二級毒品安非他命等犯行，時間緊接，所犯係構成要件
        相同之罪名，顯係基於概括犯意反覆為之，為連續犯，
        應依刑法第56條之規定，論以一連續施用第一級毒品罪
        ，並依法加重其刑。公訴意旨雖僅就被告自94年7 月初
        某日起，至同年11月22日晚間6 時許止，連續施用海洛
        因之犯行提起公訴，然未據起訴部分與已起訴部分既有
        如前述想像競合犯、連續犯之裁判上一罪關係，應為起
        訴效力所及，本院依法併予審理。本院審酌被告犯罪之
        動機、吸食頻率、曾有施用毒品之前科仍不知戒除，惟
        犯罪後坦承犯行，且所犯之施用毒品犯行乃戕害自己身
        心健康，並未危及他人等一切情狀，量處如主文所示之
        刑。
    (三)末查，扣案白粉（毛重1.5 公克），屬毒品危害防制條
        例所明定列管之第一級毒品海洛因，有基隆市警察局第
        四分局查獲涉嫌毒品危害防制條例毒品初步鑑驗報告書
        存卷可憑，應併同無法析離之分裝袋3 只，依毒品危害
        防制條例第18條第1 項前段之規定，均宣告沒收銷燬之
        。
據上論斷，應依刑事訴訟法第273 條之1 第1 項、第299 條第1
項前段，毒品危害防制條例第10條第1 項、第2 項、第18條第1
項前段，刑法第11條前段、第56條、第55條，判決如主文。
本案經檢察官乙○○到庭執行職務。
中    華    民    國    95    年    2     月    10    日
                  刑事第五庭法  官  楊皓清
以上正本證明與原本無異。
對於本件判決如有不服，應於收受送達後10日內，向本院提出上
訴書狀，上訴於臺灣高等法院，並按他造當事人之人數附具繕本
。
中    華    民    國    95    年    2     月    10    日
                            書記官  王月娥
附錄論罪法條：
毒品危害防制條例第10條第1項、第2項
施用第一級毒品者，處 6 月以上 5 年以下有期徒刑。
施用第二級毒品者，處 3 年以下有期徒刑。


司法院資訊處製作；財團法人民間司法改革基金會備份。
